【裁判字號】    88,訴,1636
【裁判日期】    890531
【裁判案由】    殺人未遂
【裁判全文】
臺灣臺北地方法院刑事判決                        八十八年度訴字第一六三六號
    公  訴  人  臺灣臺北地方法院檢察署檢察官
    被      告  甲○○
    選任辯護人  何榮源
右列被告因殺人未遂案件，經檢察官提起公訴（八十八年度偵字第五五一八號），本
院判決如左：
    主  文
甲○○無罪。
    理  由
一、公訴意旨略以：甲○○曾受丙○○之託代為介紹律師及處理乙○○控告丙○○（
    另為不起訴處分）偽造有價證券等案，因該案已纏訟近十年，期間甲○○則屢屢
    出面，要求乙○○授權其代為與丙○○和解，惟遭乙○○所拒，致使甲○○心生
    不滿，遂基於教唆殺人之犯意，先唆使三位不詳姓名之人，於民國八十七年九月
    十一日凌晨一時三十分許，在台北市○○○路○段七七巷與林森北路八五巷，以
    棍棒重擊乙○○之頭部，使其頭部外傷合併頭皮撕裂傷。嗣又唆使丁○○（另案
    審理中）於同年十月二十三日一時三十分許，持九○制式手槍及子彈前往台北市
    ○○○路一段一○四之二號愛的家族餐飲店射殺乙○○，幸乙○○及時閃避始免
    於難。再唆使二名不詳姓名者，於八十八年一月九日二時許，亦在台北市○○○
    路○段七七巷與林森北路八五巷口，持刀刺殺乙○○，使乙○○後側背刺傷併肋
    膜積血及腹腔內出血，幸被及時送醫始免於難，因認被告涉有殺人未遂罪嫌云云
    。
二、按犯罪事實應依證據認定之，無證據不得推定其犯罪事實。又不能證明被告犯罪
    者，應諭知無罪之判決，刑事訴訟法第一百五十四條、第三百零一條第一項分別
    定有明文。又刑事訴訟上證明之資料，無論其為直接證據或間接證據，均須達於
    通常一般之人均不致於有所懷疑，而得確信其為真實之程度，始得據為有罪之認
    定，若其關於被告是否犯罪之證明未能達此程度，而有合理性懷疑之存在，致使
    無從形成有罪之確信，根據「罪證有疑，利於被告」之證據法則，即不得遽為不
    利被告之認定（最高法院七十六年度台上字第四九八六號判例意旨參照），其以
    情況證據（即間接證據）斷罪時，尤須基於該證據在直接關係上所可證明之他項
    情況事實，本乎推理作用足以確證被告有罪，方為合法，不得徒憑主觀上之推想
    ，將一般經驗上有利被告之其他合理情況逕予排除，此觀諸最高法院三十二年度
    上字第六七號判例意旨亦甚明確。
三、本件公訴人認被告涉有右揭犯行，無非被害人乙○○另案告訴丙○○偽造有價證
    券案，被告均有到庭旁聽，代為介紹律師，對該案極為關心，且丁○○供稱：甲○○跟伊說乙○○學歷高，但作事卑鄙、下流，常常找他麻煩，處處為難他，甲○○對乙○○很不滿，談及乙○○很氣憤，伊有對甲○○說不要跟這種人生氣，
    伊去嚇嚇他等情，而被害人與丁○○素不相識，更無怨隙，是丁○○萌生殺人犯
    意，乃被告教唆所致。又被害人先後於八十七年九月十二日、同年十月二十三日
    及八十八年一月九日遭不詳姓名之人毆傷、殺傷及丁○○槍擊，時間緊接，而被
    害人亦無與其他有何怨隙，顯均係被告幕後唆使為其論據。
四、訊據被告甲○○堅決否認有教唆丁○○等殺害告訴人乙○○情事，辯稱：丙○○
    係被告曾任職服務之民意代表林正杰之選民，基於替選民服務，且莊某所委任之
    律師均為被告之同學、老師，而陪同丙○○或委任律師到庭旁聽，丙○○涉偽造
    有價證券案，被告既非當事人，無任何切身利害關係，且該案纏訟近十年之期間
    ，被告均係循法律途徑協助，未曾對被害人有何威脅言語，無教唆丁○○殺害之
    決意動機。況案發後，被害人主動與被告連絡，稱被害人與被告間並無仇恨，且
    希望被告與其配合等情，益證被害人亦明知被告並無教唆犯行至明等語。
五、經查：證人丁○○固坦承其確於八十七年十月二十三日一時三十分許，在台北市
    ○○○路一段一０四之二號開槍射擊之事實，惟於警訊、偵訊時均一致證稱乃其
    個人失緒行為，非被告教唆，經本院訊問時亦結證稱：「我有開槍，帶手槍及子
    彈五發，我射三槍，距離五公尺以內。我不認識乙○○，我是對窗戶開槍，我不
    是要射乙○○，當時有見女老板，沒見客人，我朝牆壁射，是朝走道邊的牆發射
    的，我沒要射誰，我自己去的，我為甲○○打抱不平，感覺他被乙○○欺負。甲○○曾提過乙○○在那裏，他曾說乙○○學歷高，但卑鄙下流，只講過一、二次
    （喝酒時），我與甲○○是朋友，我覺他受委屈。」「不是（想射殺乙○○），
    距離近，我不會失手的。」「我打抱不平，我當時心情不好，我有向甲○○說不
    要與他亂來，我只嚇嚇他，甲○○不知我有槍砲，之前我沒槍砲前科。」「甲○○沒有要我射他，我自己太衝動了。」「如果我有意殺人，也不會用這支槍（經
    提示後，確認為槍枝管制編號0000000000號9mm半自動自槍），它連
    瞄準都難。距離這麼近，要殺他的話，他今天也不會站在這裏」等語，核與其於
    另案供稱聽聞甲○○在酒後報怨告訴人的不是之處，固至店內開槍警告等語相符
    （參本院八十八年度訴字第六六六號八十九年五月十一日訊問筆錄），另參諸被
    害人乙○○復陳稱：「我認為丁○○當時有看到我的人，他如真要殺我，可射到
    我」，「我與甲○○沒有任何糾紛，我們常喝咖啡，甲○○在丙○○案開庭時常
    來旁聽，我與丁○○也沒糾紛」，「他（丁○○）沒有針對我射，他沒有朝人射
    擊」等語，被害人亦坦承確於案發後與被告電話聯絡稱：「我跟你絲毫沒有仇恨
    ．．我針對的只是丙○○，對錯你也很清楚．．我內心對熊先生也是很過意不去
    ，因為我跟他也是無怨無仇」，「希望你十四號以前跟我打個電話連絡一下．．
    免得我到庭上亂講話」等語，有電話錄音譯文（參偵查卷一九三、一九四頁）在
    卷可稽，基上所述，衡諸被害人與被告間雖因丙○○被訴偽造有價證券案件而有
    所往來，然被告既非當事人，無直接利害關係，與被害人間在本案案發之前均和
    睦相處，無怨隙糾紛，殊難想像被告有何教唆殺害被害人之犯罪動機。再者，丁○○固因被告曾提及對被害人不滿，而引發其於前揭時地開槍射擊被害人之行為
    ，惟被告對丁○○所為僅一般抱怨之詞，並無唆使丁○○對被害人實施何等犯罪
    行為，又縱丁○○曾稱要嚇嚇被害人，惟此乃丁○○為回應被告之抱怨言詞所為
    之自發性犯意，不能認係被告所唆使，況被告既不知丁○○持有槍械，亦無從對
    丁○○持槍射擊乙事有何認識與意欲，職是，被告並不具教唆之故意與行為。至
    被害人於八十七年九月十一日凌晨一時三十分許、八十八年一月九日二時許，在
    台北市○○○路○段七七巷與林森北八五巷，先後遭三名、二名不詳姓名年籍之
    人棒擊、刺殺之事，被告、丁○○均否認與其等有關連，被害人亦均稱不是丁○○所為，亦不認為本案係被告在幕後唆使（參八十九年一月十九日訊問筆錄），
    殊不得以被告有介紹律師、開庭旁聽或關心丙○○被訴偽造有價證券案件，及丁○○與被害人素不相識，遂以被告對乙○○之抱怨之詞，遽認為有教唆之故意及
    行為，甚進而推論其餘時間緊接之二次棒擊、刺殺行為均由被告所教唆。此外，
    復查無其他積極證據足資認定被告有公訴人所指之行為，其犯罪自屬不能證明，
    揆諸首揭說明，依法應諭知無罪之判決，以示慎審。
據上論斷，應依刑事訴訟法第三百零一條第一項，判決如主文。
中    華    民    國      八十九      年      五        月    三十一    日
                                      臺灣臺北地方法院刑一庭
                                          法  官  李莉苓
右正本證明與原本無異。
如不服本判決，應於判決送達後十日內，向本院提出上訴狀。
                  書記官  林慧君
中      華      民      國    八十九    年      六      月      五      日


司法院資訊處製作；財團法人民間司法改革基金會備份。
